【裁判字號】    89,台上,717
【裁判日期】    890217
【裁判案由】    盜匪
【裁判全文】
最高法院刑事判決                                八十九年度台上字第七一七號
    上  訴  人  甲○○
右上訴人因盜匪案件，不服台灣高等法院台中分院中華民國八十八年十一月三十日第
二審更審判決（八十八年度上重更(三)字第三十三號，起訴案號：台灣苗栗地方法院檢
察署八十六年度偵字第二三一五、二五二八號），提起上訴，本院判決如左：
    主  文
上訴駁回。
    理  由
本件原判決認定上訴人甲○○與宋明超（已判刑確定）係工廠同事，於民國八十六年
七月二十五日晚上，在台中市北屯區共同劫得佘哪惠所有ＲＩ－一九二一號自用小客
車一輛，同月二十七日凌晨又在苗栗縣大湖鄉竊取范允台所有之ＭＴ－四七八○號自
用小貨車之車牌二面懸掛於上開佘哪惠所有之小客車上使用（以上部分已判刑確定）
，由上訴人駕駛該小客車搭載宋明超經由中部橫貫公路，於八十六年七月二十八日下
午抵達花蓮縣後，即在花蓮縣各地遊玩，迨同日二十二時至二十四時深夜行經花蓮市
○○路與介壽五路交岔路口時，不慎撞及騎乘ＲＩ－一八九號機車之何月春，致何月
春倒地腰部受傷（傷害部分未據告訴）惟神智仍清楚，上訴人等下車由上訴人將何月
春之機車移至路旁，宋明超將何月春扶上小客車後座，並坐在何女身旁，由上訴人繼
續駕車前行，二人見何月春戴有金戒指、項鍊及手錶，而渠等身上金錢已花用殆盡，
所駕駛之小客車需要花錢加油，遂共同意圖為自己不法所有，由上訴人將車往山區僻
靜處行駛，而由宋明超在後座對何月春施以暴力，至使何女無力抗拒，強劫何月春皮
包內現金新台幣（下同）二千元、呼叫器一個、及身上項鍊一條、金戒指一只、手錶
一只，復因何月春當時神智清醒，恐其事後報案而事跡敗露，竟共同起意殺害何女以
滅口，將車駕往花蓮縣吉安鄉水璉芬寮山區，由上訴人下車至後座，抽出其所有之皮
帶一條纏住何女頸部，並與宋明超各拉一邊共同使力，何女掙扎，上訴人按住何女頭
部直至何月春窒息死亡始罷手，又恐何女屍體被人發覺，繼而將車駛至花蓮縣豐濱鄉
台十一甲線十一公里又五百五十公尺處山區，將何女衣服脫下，以其上衣蒙住何女頭
部，合力將何女屍體丟棄於該處山溝，所劫得上開財物，現款二千元用以加油及飲食
花用，金戒指一只由宋明超保管，其餘項鍊一條非金質係一般飾物，手錶一只已摔壞
，認無價值，呼叫器一個不實用，連同何女剩餘衣服及上訴人所有之皮帶沿途丟棄在
山區而滅失。八十六年七月三十日上午十一時三十分許，上訴人駕車搭載宋明超返回
，將該自用小客車停放於苗栗縣卓蘭鎮豐田里金葉山莊前停車場時，為苗栗縣警察局
大湖分局卓蘭分駐所警員周建岑、鄧嘉鎮臨檢查獲該車牌為范允台失竊之贓物，及該
車係強盜佘哪惠所得，又在車上查扣安非他命及吸管等物，而被帶回該分駐所製作筆
錄，對於強劫及殺害何月春部分，該查獲員警尚未發覺前，宋明超自首上開犯罪事實
，同時供出上訴人涉案，嗣隨同至案發棄屍地點查獲何月春屍體，並查出何月春所有
金戒指一只，由何女家屬何建隆領回等情。係以上開事實，業據上訴人坦承於前開時
地，由上訴人駕駛劫得佘哪惠所有ＲＩ－一九二一號自用小客車及竊取范允台所有之
ＭＴ－四七八○號自用小貨車之車牌，懸掛在上開贓車後，經由中橫公路前往花蓮縣
遊玩，而在花蓮市區不慎撞倒騎機車之何月春後，上訴人等下車由上訴人將何女之機
車移至路旁，宋明超抱何女至小客車後座，嗣將何月春載至吉安鄉水璉芬寮山區，由
上訴人下車至後座，抽出其所有之皮帶一條纏住何女頸部並與在後座之宋明超各拉一
邊共同使力，致何月春窒息死亡，及將何女衣服脫光，將屍體及其他衣服分棄山區，
劫得何月春現款二千元及金戒指一只，其餘項鍊、手錶及呼叫器，連同何女衣服分棄
沿途山區各情不諱。且被害人何月春被勒斃後棄置前揭山區，業經檢察官偕同法醫師
相驗明確，有相驗屍體證明書、驗斷書、勘驗筆錄，及現場照片、解剖照片足憑，復
有贓物認領保管單附卷可稽，為其所憑之證據及認定之理由。而以上訴人否認有強劫
何月春財物犯行，辯稱：係在勒死何月春後，始再竊取財物，及何女被撞後即昏迷不
醒云云，俱不足採信。又自首以對於未發覺之罪投案而受裁判為要件，如案已發覺，
則被告縱有投案陳述自己之犯罪事實，亦祇可謂為自白，不能認為自首。而所謂發覺
，係指該管公務員已知犯罪事實並知犯罪人之為何人而言。據證人即承辦警員周建岑
、鄧嘉鎮於偵查中證稱：「宋明超說乾脆用寫的，但寫的不明確，我們再問，他才承
認說他在花蓮沒錢了、發現女孩子騎車經過，心想弄點錢，由甲○○開車撞女孩子，
撞後將女孩押上車，後來將該女（孩）用皮帶勒死」，周建岑另稱：「在製作筆錄之
前，宋明超有說是甲○○開車故意撞的，甲○○筆錄是我作的，我們是從宋明超處得
知花蓮的案子，再問甲○○他才說，關於花蓮的案子是宋明超先自首，我們依宋明超
口供問甲○○，吳才承認」、鄧嘉鎮復陳稱：「殺人部分是宋明超所說的，甲○○從
頭到尾都沒有提到殺人，後來宋明超供出殺人部分後，甲○○才說出來」「捕獲時（
在）不同地點訊問，等到宋明超供認以後，才正式製作筆錄」「查獲時並不知道被告
等在花蓮所犯案，是宋明超在接受訊問時他主動說出，我們才知道，之後我和周警員
同時分別製作被告二人之偵訊調查筆錄，所以製作時間同是八十六年七月（原判決誤
載為八十七年六月）三十日十六時，但在製作筆錄前之訊問是我和周警員先一起訊問
宋，宋就告知花蓮犯案之事，後來再訊問吳。因人力關係，所以將二人帶回是先詢問
宋」，周建岑又稱：「是宋先說出，訊問吳時吳未說」「（我）是和鄧同時訊問宋，
宋說出案情後，再同時製作二人之筆錄」，而宋明超於八十六年七月三十日下午四時
許，警員鄧嘉鎮第一次訊問製作筆錄時即供稱：「除了強劫佘哪惠自小客車外，我與
甲○○尚有在花蓮縣由甲○○開車撞擊一名不知名女子，然後搶其手上戒指並押上車
載至山區勒死棄屍於山區內，並搶走……」。足證本件係警員周建岑、鄧嘉鎮根據宋
明超之自首發覺上訴人與宋明超共同強劫而殺害被害人何月春之犯罪事實後，上訴人
始在警員周建岑（原判決誤載為鄧嘉鎮）製作訊問筆錄時自白上開犯罪事實，上訴人
所為核與自首要件不符。上訴人辯稱其係自首，自非足採。上訴人上開犯行，與已判
決確定之強劫佘哪惠自用小客車部分，並無連續犯之關係。至相驗屍體證明書記載何
月春死亡時間為八十六年八月一日上午十時三十分，乃法醫師推斷時間之誤。分別詳
予指駁及說明。上訴人犯行堪以認定。核其所為，係犯懲治盜匪條例第二條第一項第
六款之強劫而故意殺人及刑法第二百四十七條第一項之遺棄屍體罪。所犯上開二罪有
方法結果之牽連關係，應從一重之強劫而故意殺人罪處斷。上訴人與宋明超有犯意之
聯絡及行為之分擔，為共同正犯。因而撤銷第一審此部分判決，改判適用懲治盜匪條
例第二條第一項第六款、第八條，刑法第二百四十七條第一項、第二十八條、第五十
五條、第三十七條第一項，審酌上訴人撞傷被害人，不為之送醫治療，竟乘機強劫其
身上財物，又為避免事發，將之勒斃以滅口，足見上訴人心性兇殘，視人命如草芥，
嚴重危害社會治安，認有將其與社會永久隔離之必要，量處死刑，並宣告褫奪公權終
身，以昭戒。所劫得現款二千元已花費於加油及飲食罄盡；其餘已摔壞之手錶一只
，非金質項鍊一條，呼叫器一個均在山區沿途丟棄滅失，已據供陳在卷。又金戒指一
只已為被害人家屬何建隆領回，有贓物認領保管單可憑，故不另為發還之諭知。至撞
傷何月春部分，未據告訴，不為論究。經核於法並無違誤。上訴意旨略以：(一)製作完
警訊筆錄時，因承辦警員之脅迫及催促，致上訴人並未閱覽筆錄即在筆錄上簽名捺指
印。又上訴人被查獲時已有幾天未睡眠，吸用安非他命毒癮發作，當時之精神呈現恍
惚的狀態，故當警方將上訴人移送地檢署偵訊時，上訴人聽不清楚檢察官之問話，表
達錯誤。(二)上訴人係失手將被害人勒斃且向警方自首，又係在勒死被害人後，始竊取
財物，並非先強劫再殺害被害人云云。然查本院為法律審，上訴人於本院始主張未閱
覽警訊筆錄，及檢方筆錄表達錯誤云云，此新事實非法律審之本院所得審究。況上訴
人已於原審坦承全部犯罪事實。其餘上訴意旨所指各節，原判決亦於理由內詳為說明
，猶執陳詞，飾卸刑責，任意指摘原判決不當，非有理由，應予駁回。
據上論結，應依刑事訴訟法第三百九十六條第一項，判決如主文。
中      華      民      國    八十九    年      二      月     十七     日
                              最高法院刑事第三庭
                                  審判長法官  陳  錫  奎
                                        法官  洪  清  江
                                        法官  吳  昆  仁
                                        法官  李  伯  道
                                        法官  洪  文  章
      右正本證明與原本無異
                                              書  記  官
中      華      民      國    八十九    年      二      月    二十一    日


司法院資訊處製作；財團法人民間司法改革基金會備份。
